臺灣臺中地方法院行政訴訟判決
110年度交字第422號
原      告  蔡政宏  


被      告  臺中市交通事件裁決處
                      設臺中市○○區○○○路00號
代  表  人  黃士哲    住同上
訴訟代理人  黃曉妍律師
上列當事人間交通裁決事件，原告不服被告民國110年10月29日
重新製開中市字第68-GU0000000號裁決書，提起行政訴訟，本院
判決如下：
    主  文
原告之訴駁回。
訴訟費用新臺幣參佰元由原告負擔。
    事實及理由
一、程序事項：按行政訴訟法第237 條之7 規定，交通裁決事件
    之裁判，得不經言詞辯論為之。本件屬交通裁決事件，依兩
    造所述各節及卷內資料其事證已臻明確，本院認無經言詞辯
    論之必要，爰不經言詞辯論而為判決。
二、事實概要：原告於民國110年2月1日11時15分許，駕駛號牌B
    AW-9937號自用小客車(下稱系爭車輛），行經臺中市○○區○○
    路○段000號前發生事故，因「機車駕駛人駕駛機車肇事無人
    受傷或死亡而未依規定處置逃逸」之違規行為，為臺中市政
    府警察局第五分局（下稱舉發機關）員警認定原告違反道路
    交通管理處罰條例第62條第1項之規定，對原告掣開第GU000
    0000號舉發違反道路交通管理事件通知單。被告原於110年9
    月2日以中市裁字第68-GU0000000號裁決書，依道路交通管
    理處罰條例第62條第1項、第24條第1項第1款及「違反道路
    交通管理事件統一裁罰基準表」之規定，按逾到案期限60日
    以上之基準，裁處原告第4階段罰鍰新臺幣3,000元，吊扣駕
    駛執照3個月，並應參加道路交通安全講習。經被告重新審
    查後發現，舉發通知單送達日係於應到案期限後，原裁決書
    以逾越到案期限60日以上之基準裁罰，考量對原告有利之原
    則，乃撤銷原處分，於110年10月29日重新製開中市字第68-
    GU0000000號裁決書（下稱原處分），依道路交通管理處罰
    條例第62條第1項、第24條第1項第1款及「違反道路交通管
    理事件統一裁罰基準表」之規定，按期限內到案之基準，裁
    處原告第1階段罰鍰新臺幣（下同）3,000元，吊扣駕駛執照
    1個月，並應參加道路交通安全講習。之後審酌原告於法定
    期間內提起行政訴訟，即應依「違反道路交通管理事件統一
    裁罰基準及處理細則」第66條第2項規定，俟法院裁判確定
    後，依其裁判處理，故再刪除裁決書處罰主文二關於汽車牌
    照逾期不繳送者之文字記載，並送達原告。
三、原告主張略以：因路邊停車不慎碰撞路邊停放機車，原告隨
    即下車將該機車牽起扶正，由於車主人未在現場也不知道必
    須報警處理，原告便將自小客車開離現場。多日後收到交通
    隊來電並已向交通隊到案說明，並於110年4月21日於北屯區
    公所與對方完成調解。原告認為罰金願意繳納，但吊扣駕照
    已損害工作權、親權與事務所同仁的生存權，希望庭上從輕
    發落等語，並聲明：原處分撤銷，訴訟費用由被告負擔。
四、被告答辯則以：
  ㈠本件應適用之法律依據為道路交通管理處罰條例第62條第1項
    、第24條第1項第1款、道路交通事故處理辦法第2條第1款、
    第3條、違反道路交通管理事件統一裁罰基準及處理細則第1
    0條、行政罰法第7條第1項等規定。
  ㈡案經轉據舉發機關110年9月29日中市警五分交字第110004406
    3號函復說明略以：「查據舉發員警指述及監視器影像顯示
    ：報案人稱將重機車(MQF-0639)停放於路旁，取車時發現車
    輛被撞損，經調閱監視器顯示由蔡政宏所駕駛之自小客車(B
    AW-9937)發生碰撞後仍駕車駛離現場，當場未留聯絡方式亦
    未報案，確於上述時、地發生交通事故，無人受傷或死亡未
    依規定處置而逃逸，爰依違反『道交條例』第62條促1項後段
    規定製單舉發，並無違誤」。
  ㈢次查舉發機關提供之採證光碟，確認：(一)員警翻拍監視器
    畫面長度00：00：00時至00：00：19時一台紅色小客車(下
    稱系爭車輛)停放於臺中市○○區○○路○段○○○○○○○路○段000號
    前，畫面顯示系爭車輛前方有黃網線，當時系爭車輛副駕駛
    座右側有機車(下稱該車)與之呈垂直方式，車頭朝住宅，車
    尾朝系爭車輛停放，之後該車往右側傾倒，原告從駕駛座下
    車將該車牽起扶正，復走回駕駛座處。(二)太原路往九龍街
    -後監視器畫面時間2021/02/01 11：12：28時系爭車輛即號
    牌BAW-9937號小客車由畫面下方往畫面上方行駛。
　㈣復查舉發機關檢附之對造110年2月1日調查紀錄表記載「(問
    ：事故前之行進路線、方向、車道、位置、肇事經過及車速
    ？)答：我將機車於110年1月31日23時許停放在自家大樓前
    ，於110年2月1日14時許發現不明車損，於是到交通分隊報
    案。未駕駛」及「(問：第一次撞擊點位置？)答：車尾(左
    後)」。原告110年2月7日調查紀錄表記載「(問：事故前之
    行進路線、方向、車道、位置、肇事經過及車速？)答：我
    車沿太原路行駛，因有人打電話給我，我先行路邊講電話，
    要離去時不慎擦撞對方機車，之後看沒什麼事才離開」及「
    (問：第一次撞擊點位置？)答：右前輪」。
　㈤依前揭資料顯示，原告駕車不慎擦撞該車，致該車倒地受損
    情事，原告當下已下車牽起該車，原告應可預見對造車輛車
    損之情事，惟原告並未依「道路交通事故處理辦法」第3條
    規定處置，使現場跡證遭受破壞，縱無直接故意，亦有間接
    故意，依照前揭說明，原告已該當道路交通管理處罰條例第
    62條第1項後段之要件，自應受罰。被告於110年11月8日電
    洽舉發機關提供事故車損照片，舉發機關拒不提供被告審酌
    ，倘貴院認有調查事故車損照片之必要，請逕向舉發機關調
    取，附此敘明等語，並聲明：原告之訴駁回，訴訟費用由原
    告負擔。
五、本院之判斷：
  ㈠按「汽車駕駛人駕駛汽車肇事，無人受傷或死亡而未依規定
    處置者，處新臺幣1千元以上3千元以下罰鍰；逃逸者，並吊
    扣其駕駛執照1個月至3個月。」、「汽車駕駛人，有下列情
    形之一者，應接受道路交通安全講習：一、違規肇事受吊扣
    駕駛執照處分。」道路交通管理處罰條例第62條第1項及第2
    4條第1項第1款分別定有明文。因此，如駕駛人對於其駕車
    發生交通事故之事實已有認識，進而決意擅自駛離現場，自
    符合道路交通管理處罰條例第62條第1項規定，應予處罰。
  ㈡原告雖主張路邊停車不慎碰撞路邊停放機車，車主人未在現
    場也不知道必須報警處理。事後與對方完成調解，但已損害
    工作權云云，惟查：
    ⒈本件舉發經過依舉發機關110年9月29日中市警五分交字第1
      100044063號函復說明略以：「查據舉發員警指述及監視
      器影像顯示：報案人稱將重機車(MQF-0639)停放於路旁，
      取車時發現車輛被撞損，經調閱監視器顯示由蔡政宏所駕
      駛之自小客車(BAW-9937)發生碰撞後仍駕車駛離現場，當
      場未留聯絡方式亦未報案，確於上述時、地發生交通事故
      ，無人受傷或死亡未依規定處置而逃逸，爰依違反『道交
      條例』第62條促1項後段規定製單舉發，並無違誤」等語（
      見本院卷第71-73頁）。
    ⒉復經本院勘驗調查舉發機關提供之採證光碟，製成勘驗筆
      錄附卷為證（見本院卷第107頁），勘驗結果為：㈠員警翻
      拍監視器畫面長度00：00：00時至00：00：19時一台紅色
      小客車(下稱系爭車輛)停放於臺中市○○區○○路○段○○○○○○○
      路○段000號前，畫面顯示系爭車輛前方有黃網線，當時系
      爭車輛副駕駛座右側有機車(下稱該車)與之呈垂直方式，
      車頭朝住宅，車尾朝系爭車輛停放，之後系爭車輛轉動輪
      胎後，該車即往右側傾倒，原告則由駕駛座下車將該車牽
      起扶正，復走回駕駛座處。㈡太原路往九龍街-後監視器畫
      面時間2021/02/01 11：12：28時系爭車輛即號牌BAW-993
      7號小客車由畫面下方往畫面上方行駛。
    ⒊依上開舉發經過及勘驗結果可知，於上開時、地，系爭車
      輛停放在臺中市○○區○○路○段○○○○○○○路○段000號前，於轉
      動輪胎時撞擊導致該車傾倒，系爭車輛駕駛雖有下車查看
      並將該車扶起，然並未通知警察機關到場處理即駛離現場
      ，亦為原告所不爭執，故就此部分之事實，應可認定。又
      依上開規定說明，原告主觀上既已對於其駕駛系爭車輛與
      對造機車發生碰撞之事實已有認識，在無人傷亡且車輛尚
      能行駛之狀態下，不論責任之歸屬為何，原告原應通知警
      察機關並留置現場，靜待警察到場查驗人別及採證處理，
      以保存肇事現場相關證據，俾日後釐清肇事責任歸屬；而
      所謂「逃逸」者，則並不限於汽車駕駛人於肇事後未做任
      何察看即行離去之行為，凡汽車駕駛人於肇事後，未經他
      造當事人同意逕行離開肇事現場，亦未留下聯絡資料、方
      式，致使他造當事人或有關單位難以尋求賠償、追究責任
      者，均屬逃逸。至於肇事雙方責任如何、損害是否嚴重、
      有無下車察看等情，並非所問。惟原告竟未依上開規定處
      置，亦未留下聯絡資料、方式或與對造當場和解，逕自決
      意駕車離去現場，縱非出於故意，亦有可歸責之過失事由
      ，自已構成道路交通管理處罰條例第62條第1項後段規定
      之處罰要件。原處分據以裁罰，應無違誤。
　　⒋雖原告主張至今皆未收到舉發通知單云云，然按違反道路
      交通管理事件統一裁罰基準及處理細則第5 條規定：「處
      理違反道路交通管理事件，有關文書送達之程序，依行政
      程序法之規定。」，而「送達，於應受送達人之住居所、
      事務所或營業所為之。但在行政機關辦公處所或他處會晤
      應受送達人時，得於會晤處所為之。」、「（第1項）送
      達，不能依前二條規定為之者，得將文書寄存送達地之地
      方自治或警察機關，並作送達通知書兩份，一份黏貼於應
      受送達人住居所、事務所、營業所或其就業處所門首，另
      一份交由鄰居轉交或置於該送達處所信箱或其他適當位置
      ，以為送達。（第2項）前項情形，由郵政機關為送達者
      ，得將文書寄存於送達地之郵政機關。」行政程序法第72
      條第1項、74條第1項、第2項分別定有明文。另因行政程
      序法第74條第1項規定所為之寄存送達，並為準用民事訴
      訟法第138條第2項之規定，自應於寄存送達當日即生送達
      效力。經查，舉發機關於110年3月24日製單舉發本件違規
      時，郵寄兩次向原告戶籍地為送達，因皆未獲會晤本人亦
      無受領文書之同居人、受雇人或應受送達處所接收郵件人
      員，而於110年6月7日寄存於台中大坑郵局，有舉發機關1
      10年9月17日中市警五分交字第1100043542號函、舉發通
      知單及送達證書在卷可稽（見本院卷第65-68頁），是舉
      發通知單已於110年6月7日發生合法送達效力，自不因原
      告本人實際上有無收受異其效力。故原告上開主張，自不
      足採。
  ㈢綜上所述，原告違規事證明確，被告依法所為原處分並無違
    誤，原告訴請撤銷，為無理由，應予駁回。
六、本件事證已臻明確，兩造其餘主張及陳述，經核於判決結果
    不生影響，爰不逐一論列，附此敘明。
七、本件第一審裁判費為300 元，應由原告負擔，爰確定第一審
    訴訟費用額如主文第2 項所示。
據上論結，本件原告之訴為無理由，依行政訴訟法第237 條之7
、第98條第1 項前段、第237 條之8 第1 項，判決如主文。
中　　華　　民　　國　　111 　年　　6 　　月　　15　　日
　　　　　　　　　行政訴訟庭　法　官　楊萬益
以上正本證明與原本無異。
如不服本判決，應於判決送達後20日內，向本院提出上訴狀並表
明上訴理由（原判決所違背之法令及其具體內容或依訴訟資料可
認為原判決有違背法令之具體事實），其未表明上訴理由者，應
於提出上訴後20日內向本院補提理由書（上訴狀及上訴理由書均
須按他造人數附繕本，如未按期補提上理由書，則逕予駁回上訴
），並應繳納上訴裁判費新臺幣750元。
中　　華　　民　　國　　111 　年　　6 　　月　　15　　日
　　　　　　　　　　　　　　　書記官　林柏名